最　高　行　政　法　院　裁　定
                                     100年度裁字第2282號
上  訴  人　王湯靜秀
          　王興言
          　王興
          　王興黨
          　王興能
          　王興祝
共      同
訴訟代理人　謝清昕　律師
被 上訴 人　財政部臺灣省北區國稅局
代　表　人　吳自心
上列當事人間遺產稅事件，上訴人對於中華民國99年11月2日臺
北高等行政法院99年度訴字第1559號判決，提起上訴，本院裁定
如下：
　　主  文
上訴駁回。
上訴審訴訟費用由上訴人負擔。
　　理  由
一、按對於高等行政法院判決之上訴，非以其違背法令為理由，
    不得為之，行政訴訟法第242條定有明文。依同法第243條第
    1項規定，判決不適用法規或適用不當者，為違背法令；依
    同法第243條第2項規定，判決有該條項所列各款情形之一者
    ，為當然違背法令。又提起上訴，應以上訴狀表明上訴理由
    並應添具關於上訴理由之必要證據，復為同法第244條第1項
    第4款及第2項所明定。且依同法第307條之1準用民事訴訟法
    第470條第2項第1款、第2款規定，上訴理由應表明原判決所
    違背之法令及其具體內容，暨依訴訟資料合於該違背法令之
    具體事實。是當事人提起上訴，如以原判決有不適用法規或
    適用不當為理由時，其上訴狀應有具體之指摘，並揭示該法
    規之條項或其內容；如以原判決有行政訴訟法第243條第2項
    所列各款情形為理由時，其上訴狀應揭示合於該條款之具體
    事實。上訴狀或理由書如未依上述方法表明，或其所表明者
    顯與上開法條規定之違背法令情形不相合時，即難認為已合
    法表明上訴理由，其上訴自非合法。
二、緣上訴人王湯靜秀之配偶王年寵於民國95年6月3日死亡，繼
    承人等即上訴人於95年7月11日辦理遺產稅申報，原列報遺
    產總額新臺幣（下同）8,999,240元；被上訴人依據申報及
    查得資料，認上訴人漏未申報被繼承人王年寵存款計25,023
    元、其他－投資計83,636,794元及死亡前2年內贈與上訴人
    王興黨之財產4,093,000元（即港幣100萬元），除歸併核定
    遺產總額96,754,057元，遺產淨額81,154,057元，應納遺產
    稅額26,918,303元外，並按所漏稅額26,918,303元處以1倍
    之罰鍰計26,918,300元（計至百元止）。上訴人不服，申請
    復查，案經被上訴人以98年12月4日北區國稅法二字第09800
    27683號復查決定（下稱原處分），依98年1月21日修正公布
    遺產及贈與稅法第45條所規定，追減罰鍰5,383,658元，其
    餘復查駁回，上訴人仍表不服，提起訴願，經訴願決定就原
    處分（復查決定）關於其他－投資及其罰鍰部分均撤銷，由
    被上訴人另為處分，其餘訴願駁回，上訴人不服，就漏報銀
    行存款計25,023元及匯出港幣100萬元贈與王興黨暨其罰鍰
    部分提起行政訴訟，經原審法院判決駁回後，提起上訴。
三、上訴意旨雖主張：依本院75年度判字第681號判決意旨，上
    訴人等已先後向財政部詳細陳報被繼承人王年寵於玉山銀行
    之外匯明細表，證實系爭帳戶確非被繼承人王年寵所使用，
    是上訴人已善盡主觀舉證之責，且法院於窮盡查證方法，而
    事實仍不明之情形下，其不利益應歸屬於由該項事實導出有
    利之法律效果之被上訴人，不應因此作成不利於上訴人之判
    決，是原判決違背舉證責任法則，構成判決違背法令等語，
    惟對照原判決理由所論明：(一)遺產總額部分（含銀行存款及
    其他－現金即外匯港幣100萬元予王興黨）：依遺產及贈與
    稅法第1條第1項、第3條第1項、第4條第1項、第2項、第11
    條第2項、第15條第1項第2款、本院62年判字第127號及36年
    判字第16號判例、司法院釋字第537號解釋意旨暨行政訴訟
    法第136條準用民事訴訟法第277條規定，被繼承人王年寵死
    亡時遺有存款計25,023元，即被繼承人王年寵死亡時所遺平
    鎮市農會存款4,391元、有限責任臺北市第一信用合作社存
    款10元、彰化銀行存款128元、玉山銀行存款20,494元，合
    計25,023元；又存款物權為存款人所有，在未提領以前，不
    能指為他人所有，是系爭帳戶存款物權為被繼承人王年寵所
    有，而上訴人兄弟等5人既從事貿易，卻對交易對象毫不知
    情，又國內金融機構林立，上訴人兄弟等5人大可以自己名
    義開立銀行帳戶，辦理經商貿易相關匯出入款事宜，卻使用
    被繼承人銀行帳戶，有違一般事理常情，且上訴人就此部分
    主張之事實，既無法提示相關事證，以實其說，其主張自不
    足採。而被上訴人以被繼承人王年寵於95年6月3日死亡，生
    前於94年1月13日自系爭帳戶提領存款結購港幣1,000,000元
    （換算新臺幣4,093,000元）匯至王興黨HANG SENG BANK L-
    IMITED HONG KONG帳號000000000000，贈與事證明確，被上
    訴人核定被繼承人對王興黨贈與金額4,093,000元，應納稅
    額224,160元，上訴人對此贈與稅事件未申請復查，全案已
    確定。是以，被繼承人死亡前2年內贈與子之財產，應併入
    遺產課徵。又本件遺產於計算應納稅額時，已依遺產及贈與
    稅法第11條第2項規定，減除「扣抵贈與稅額」224,160元，
    被上訴人將被繼承人死亡前2年贈與王興黨4,093,000元，併
    計被繼承人王年寵遺產總額，並無不合。(二)罰鍰部分：被上
    訴人以上訴人95年7月11日辦理被繼承人王年寵遺產稅申報
    ，漏報存款、其他－投資及其他－現金（外匯港元100萬元
    予上訴人王興黨），合計87,754,817元，違章事證明確。而
    上訴人未依法申報，自有違章故意；又縱非故意，其依法應
    申報且無不能注意申報，竟未予申報，亦難辭其過失之責。
    被上訴人原按所漏稅額26,918,303元處以1倍之罰鍰計26,91
    8,300元；惟於復查階段，依稅捐稽徵法第48條之3及98年1
    月21日修正公布遺產及贈與稅法第45條規定，並參考財政部
    98年3月5日台財稅字第09804516500號令修正之稅務違章案
    件裁罰金額或倍數參考表，重行核算按所漏稅額26,918,303
    元處以0.8倍之罰鍰計21,534,642元，追減罰鍰5,383,658元
    。又原處分關於被繼承人遺產總額－其他（投資）及罰鍰部
    分，既經訴願決定撤銷，由被上訴人另為處分，其餘訴願駁
    回。則本件系爭【存款及其他－現金（外匯港元100萬元予
    上訴人王興黨）合計4,118,023元】罰鍰部分，違章事證明
    確，被上訴人按修正後之稅務違章案件裁罰金額或倍數參考
    表按所漏稅額處0.8倍之罰鍰，並無違誤等語。可知前揭上
    訴理由仍執與起訴意旨雷同且經原審不採之陳詞及歧異見解
    ，就原審取捨證據及認定事實之職權行使，指摘為不當，而
    非具體表明合於不適用法規、適用法規不當、或行政訴訟法
    第243條第2項所列各款之情形，難認對原判決之如何違背法
    令已有具體之指摘。依首開規定及說明，應認其上訴為不合
    法。
四、依行政訴訟法第249條第1項前段、第104條、民事訴訟法第
    95條、第78條、第85條第1項前段，裁定如主文。
中　　華　　民　　國　　100　 年　　9　　 月　　15　　日
                    最高行政法院第五庭
                        審判長法官　藍　獻　林
                              法官　廖　宏　明
                              法官　林　文　舟
                              法官　胡　國　棟
                              法官　林　玫　君

以  上  正  本  證  明  與  原  本  無  異
中　　華　　民　　國　　100　 年　　9　　 月　　16　　日
　　　　　　　　　　　　　　　書記官　邱　彰　德